【裁判字號】    90,台上,7665
【裁判日期】    901213
【裁判案由】    常業重利等罪
【裁判全文】
最高法院刑事判決                                九十年度台上字第七六六五號
    上  訴  人  乙○○
                丙○○
                甲○○
右上訴人等因常業重利等罪案件，不服台灣高等法院中華民國九十年十月四日第二審
判決（九十年度上訴字第二五五八號，起訴案號：台灣桃園地方法院檢察署八十七年
度偵字第一一七二六號），提起上訴，本院判決如左：
    主  文
上訴駁回。
    理  由
一常業重利部分：
按刑事訴訟法第三百七十七條規定，上訴於第三審法院，非以判決違背法令為理由，
不得為之，是當事人提起第三審上訴，應以原判決違背法令為理由，係屬法定要件。
如果上訴理由狀並未依據卷內訴訟資料，具體指摘原判決不適用何種法則或如何適用
不當，或所指原判決之違法情事，顯與法律規定得為第三審上訴理由之違法情形不相
適合時，均應認其上訴為違背法律上之程式，予以駁回。本件原判決綜合證據調查之
結果，維持第一審論處上訴人乙○○、丙○○、甲○○共同以乘他人急迫貸以金錢而
取得與原本顯不相當之重利為常業罪刑之判決，駁回其等在第二審之上訴，已詳敘所
憑之證據及認定之理由，並對上訴人等所辯各節，如何不足採信，均已依據卷內資料
，詳予指駁，從形式上觀察，並無違背法令之處。而證據之取捨及事實之認定，為事
實審法院之職權，茍其判斷無違經驗法則或論理法則，即不能任意指為違法。原判決
依憑上訴人等之供詞，告訴人袁明賜、被害人王海山之指述，參酌卷附本票、房屋稅
稅額繳款書、贓物領據等證據調查之結果，本於審理所得心證，認上訴人乙○○、丙
○○確有共同經營地下錢莊，甲○○則知情受僱並參與屬於重利罪構成要件之收帳行
為，其三人間有犯意聯絡及行為分擔，均屬常業重利罪之共同正犯，已詳敘其取捨證
據之心證理由，核與採證法則並無違背。又證人袁明賜於檢察官偵查時已經合法訊問
，陳述明確，依刑事訴訟法第一百九十六條之規定，如別無訊問之必要，本不得再行
傳喚，上訴人於原審亦未聲請傳訊，原審未依職權再為無益之調查，亦無違法可言。
上訴意旨，對於原判決究竟如何違背法令，並未依據卷內資料為具體之指摘，徒執陳
詞，而為事實之爭辯，並對原審採證認事之職權行使，任意爭執，難謂已符合首揭法
定上訴要件，其等上訴違背法律上之程式，均應予駁回。
二恐嚇取財部分：
按刑事訴訟法第三百七十六條所列各罪之案件，經第二審判決者，不得上訴於第三審
法院，法有明文。本件上訴人等另犯恐嚇取財案件，原審係依刑法第三百四十六條第
一項論處罪刑，核屬刑事訴訟法第三百七十六條第六款之案件。依首開說明，既經第
二審判決，自不得上訴於第三審法院，上訴人等竟復提起上訴，顯為法所不許，應併
予駁回。
據上論結，應依刑事訴訟法第三百九十五條前段，判決如主文。
中      華      民      國     九十     年     十二     月     十三     日
                              最高法院刑事第六庭
                                  審判長法官  謝  家  鶴
                                        法官  洪  文  章
                                        法官  花  滿  堂
                                        法官  陳  世  淙
                                        法官  洪  佳  濱
      右正本證明與原本無異
                                              書  記  官
中      華      民      國     九十     年     十二     月    二十八    日


司法院資訊處製作；財團法人民間司法改革基金會備份。
